【裁判字號】    92,台上,3892
【裁判日期】    920717
【裁判案由】    違反毒品危害防制條例
【裁判全文】
最高法院刑事判決                              九十二年度台上字第三八九二號
    上  訴  人  甲○○
右上訴人因違反毒品危害防制條例案件，不服台灣高等法院台中分院中華民國九十二
年四月三日第二審更審判決（九十一年度上重更(一)字第四七號，起訴案號：台灣台中
地方法院檢察署九十年度偵字第五六八四、八一一六號），提起上訴，本院判決如左
：
    主  文
原判決關於甲○○罪刑部分撤銷。
甲○○共同運輸第一級毒品，處無期徒刑，褫奪公權終身。扣案之海洛因磚壹塊、散
裝之海洛因貳包（驗餘淨重共計伍參柒點柒捌公克）及扣案攪拌器、電子磅秤、研磨
機、真空桶（即橘色氣密罐）其上所殘留之海洛因殘渣均沒收銷燬之；扣案之毒品外
包裝（重貳柒點伍貳公克）及真空桶（即橘色氣密罐）壹個均沒收。
    理  由
本件原判決認定上訴人甲○○於不詳之時間，在不詳地點向不詳姓名者取得第一級毒
品海洛因磚一塊及散裝之海洛因二包（經送檢驗後，驗餘淨重共計五三七‧七八公克
，包裝重二七‧五二公克，純度為三七‧七五％），一時無處藏放，乃暫將上開海洛
因及包裝海洛因所用之真空桶（即橘色氣密罐）一個以及其他器物即塑膠袋二大包（
內裝夾鏈袋等物）、攪拌器一台、電子磅秤一台、二甲醯鹽酸二包（驗餘淨重計一八
七五‧一公克，包裝重十九‧三公克）、無毒品反應之白色粉末二包︻經調查局標示
ＨＲ(一)︼、研磨機一台、榔頭等工具一批等物，藏置於彰化縣某圳溝旁之草堆內，
並連絡李重慶利用偽造或變造之身分證租房屋以供使用，李重慶受其委託，而於民國
（下同）八十九年九月五日，持其先前所拾獲經予換貼其本人照片加以變造之蔡沛沅
（起訴書誤載為蔡沛元）之身分證，至台中市○○路○段七十一巷四十六號，向不知
情之吳孟峰洽租李榮祖所有坐落台中市○○路○段七十一巷十七之一號六樓房屋，（
李重慶拾獲蔡沛沅之身分證所涉侵占遺失物部分，及持用變造之蔡沛沅身分證、冒蔡
沛沅名義與出租人簽訂不動產租賃契約書，所涉行使偽造私文書罪部分，業經原審法
院判處罪刑確定在案），於八十九年九月五日租妥上開房屋後迄同年月十一日該段期
間內之某日（正確日期不詳），甲○○、李重慶二人即共同基於運輸毒品之犯意聯絡
，一起自前揭彰化縣某圳溝旁草堆內將甲○○所藏置之第一級毒品海洛因及攪拌器等
物，搬運至上址黎明路二段七十一巷十七之一號六樓藏放（李重慶共同運輸第一級毒
品部分，亦經原審判處罪刑確定）。嗣於九十年三月二十三日，因李重慶拖欠房屋租
金遲未繳付，李榮祖之配偶丁雪玉乃會同吳孟峰一起進入李重慶出面承租之上址房屋
查看，發現屋內藏有海洛因等物，隨即報警處理，經警扣得上開海洛因磚壹塊及散裝
之海洛因二包、裝置海洛因之真空桶（即橘色氣密罐）一個（其上殘留有海洛因）以
及塑膠袋二大包（內裝夾鍊袋等物）、殘留有海洛因之攪拌器、電子磅秤、研磨機各
一台以及二甲醯鹽酸二包、無毒品反應之白色粉末二包︻經法務部調查局標示ＨＲ（
一）︼、榔頭等工具一批等物，並自該扣案之橘色氣密罐底部採獲甲○○之指紋一枚
，經警交待吳孟峰如發現有人進入該屋，應立即報警；同年月二十六日十九時五十分
許，吳孟峰發現甲○○、李重慶二人出現於該處，迅即報警，甲○○、李重慶二人乃
為據報趕至之員警當場逮捕查獲等情，係以上揭事實，業據共犯李重慶於九十年四月
四日在檢察官偵查中供稱：「……八十九年九月間，他（指甲○○）要我去租間房子
，當時沒說做何用處，他知我有偽造文書前科，他問我有無假身分證。我因有一張假
身分證，他叫我去租房子，租好房子就先搬兩個攪拌器及兩個塑膠置物箱，各約長一
公尺。鑰匙我和他各一付，今年過年前曾和他再進去一次，但我在客廳，沒看到藏放
的東西還在不在，第三次去，就是被查獲的這一次。……。」「（當天為何與甲○○
同至該處？）當天他回國，問我有無換鎖？有無將裡面的東西搬走？我回答說沒有，
並回答說他不在時我沒進去過，隨後他約我一起去現場，就被警察抓去。」（第五六
八四號偵查卷第四十一、第四十二頁）；上訴人甲○○於偵查中亦供承上開扣案之海
洛因及攪拌器等物，在租好房子（指台中市○○路○段七十一巷十七之一號六樓）之
前，係放置在彰化縣某圳溝旁之草堆裡，搬到台中市○○路租所時，李重慶有幫忙搬
攪拌器等物，在與李重慶到該屋之前，其曾單獨去過，發覺鑰匙換了等情不諱（同上
偵查卷第四十七頁）；並有前揭經法務部調查局檢驗確含有海洛因成分之海洛因磚壹
塊、散裝之海洛因二包、真空桶一個、塑膠袋二大包（內裝夾鏈袋等物）、攪拌器、
電子磅秤、研磨機各一台、二甲醯鹽酸二包、無毒品反應之白色粉末二包等物扣案可
資佐證。參酌上開坐落台中市○○路○段七十一巷十七之一號六樓房屋，確係李重慶
持變造之蔡沛沅身分證，冒用蔡沛沅名義，自八十九年九月五日起，以每月新台幣九
千元向吳孟峰所承租，租給李重慶時係空房子，先前之承租戶並未留下東西，還算乾
淨，李重慶租後僅滯繳一次租金，經吳孟峰貼單通知後隨即於翌日繳納，此次則經貼
單通知後已拖延近二十日仍未繳付，屋主丁雪玉（該屋係李榮祖所有，丁雪玉為李榮
祖之配偶）對此情形覺得奇怪，乃於九十年三月二十三日下午偕同吳孟峰前往查看，
從大門旁窗戶往該房子之冷氣預留窗看去，發現該房空無一物，而以為房客已經搬走
，於是入內查看，發現房間內留有前述扣案物品，遂報警處理，經警扣得前述海洛因
及攪拌器等物，九十年三月二十六日晚上，吳孟峰發現在該六樓房屋門外有二人形跡
可疑，隨即報警，於當晚七時四十五分許經警趕至，而將甲○○、李重慶二人逮捕等
情，亦經證人吳孟峰在警訊及一審調查中證述綦詳（警卷第六至九頁，一審卷第一宗
第五十五至五十八頁），核與證人蔡沛沅、丁雪玉於警訊時所證，及證人伍長雄於一
審調查中所證情節相符（警卷第十至十二頁，第十三、十四頁；一審卷第五十八至六
十二頁），並有變造之蔡沛沅身分證影本及不動產租賃契約書附卷可稽（警卷第四十
一頁以下）。且扣案之毒品及包裝物，經台中市警察局第四分局送至台中市警察局鑑
驗結果，其中於氣密罐底採得之指紋一枚，確認與甲○○指紋卡之左中指指紋相符，
有台中市警察局鑑驗書及指紋照片在卷足憑（警卷第三十三、三十四頁），而證人伍
長雄並於第一審法院證稱各該扣案物品於扣案後即保管在警局，甲○○、李重慶均未
再摸過等語（一審卷第六十頁），以及經查核內政部警政署入出境管理局函送第一審
法院之上訴人出入境記錄，顯示上訴人自八十九年八月十六日入境後，同年九月十一
日始再出境等事證，足以認定扣案之海洛因毒品，係上訴人於不詳時地向不詳姓名人
取得，經藏置於彰化縣某圳溝旁之草堆中，於八十九年九月五日起至同年月十一日上
訴人出國前之時間內，始與李重慶勾串，從彰化縣某圳溝旁草堆中之藏放處所，將該
海洛因毒品及攪拌器等物一併搬運到上揭台中市○○路之房屋藏放，事證甚為明確等
情，為其依憑認定之證據及理由。並以李重慶雖曾於偵審中供稱：承租上揭房屋係供
林天助使用，扣案物品係林天助所有等語，上訴人於偵查中雖曾辯稱伊係替魏萬發保
管扣案之海洛因等物品等語，於法院審理中再附和李重慶上開說詞，辯稱：扣案之物
品係李重慶之友人綽號「黑人」所有云云，然扣案海洛因等物品上並無林天助或魏萬
發之指紋而僅有甲○○之指紋，有內政部警政署刑事警察局鑑驗書附卷（一審卷第二
宗第二十八頁）可憑，且魏萬發於偵查中亦否認有交待甲○○保管海洛因及攪拌器等
物之情事，足認甲○○上開所辯及李重慶上開所供扣案物品係林天助所有等語，均係
飾卸之詞，委無可採。至於扣案物品上面未採得李重慶之指紋，乃係因李重慶當時係
負責搬運攪拌器及兩個塑膠置物箱，該等器物表面粗糙而無法採集指紋之故，此亦有
李國屏於一審之證述可資證實。至上訴人及李重慶於原審辯稱：伊等之警訊自白出於
員警之脅迫利誘等語，因原審未採該警訊自白作為認定事實之證據，自無庸對此警訊
自白是否出於任意性加以調查。至上訴人聲請調查台中市○○路○段七十一巷十一號
房屋所屬管理委員會管理值班人員，並予傳喚到庭作證一節，因待證事實已明確，已
無再予調查傳訊之必要，故不為該項證據調查，於理由詳予說明、指駁。並以運輸毒
品罪，不論係自國外輸入國內，或國內各地間之輸送，凡將毒品由甲地運輸至乙地均
屬之，核上訴人所為，係犯毒品危害防制條例第四條第一項之運輸第一級毒品罪，其
與李重慶間有犯意聯絡及行為分擔，應論為共同正犯，其持有毒品部分為運輸毒品之
高度行為所吸收，不另論罪，至公訴意旨指上訴人另犯意圖販賣而持有第一級毒品部
分，為不能證明該部分犯罪，惟公訴意旨認該部分犯罪與上揭運輸第一級毒品有罪，
有牽連犯裁判上一罪之關係，故毋庸另為無罪之諭知，上訴人在第二審上訴意旨否認
犯罪，並非可採，惟第一審判決未明確認定上訴人運輸毒品之時間且論定上訴人牽連
犯意圖販賣而持有第一級毒品罪，尚有可議，因而撤銷第一審關於上訴人部分之判決
，改判論處上訴人共同運輸第一級毒品罪刑，固非無見。又按李重慶在檢察官偵查中
，於九十年四月四日受檢察官訊問時所為前揭供述，既有前揭補強證據足資佐證，自
得採為認定事實之證據，上訴意旨指該供述未經具結，不得採為證據云云，自非可採
。又上訴人於原審僅辯稱其警訊筆錄非出於任意性而已（參見附於原審卷第一九三頁
至第二０一頁之辯護意旨狀記載），且於原審辯論期日供稱：沒有其他證據請求調查
等語（見原審卷第一七五頁），則其於提起第三審上訴後，未提出足資證實之事證，
而空口翻異稱：其於受檢察官訊問時所為供述，亦非任意性供述，原審未調查該供述
是否出於任意性，亦有查證未盡之違法云云，亦非可採。其餘上訴意旨仍執陳詞否認
犯罪，均非可採。然查原審既認上訴人被訴意圖販賣而持有第一級毒品部分為不能證
明犯罪，又將扣案塑膠袋（內裝夾鏈袋等物）、攪拌器、電子磅秤、研磨機、二甲醯
鹽酸二包、無毒品反應之白色粉末二包、榔頭等物，併認係上訴人供犯罪預備所用之
物予以宣告沒收，顯有適用法則不當之違誤，上訴意旨執此指摘原判決不當，為有理
由，惟原判決此項違法，並不影響事實之確定，本院可據以為裁判，爰將原判決關於
甲○○罪刑部分撤銷，審酌上訴人與李重慶共同運輸第一級毒品所運輸毒品之數量不
少，且其居於主導地位，犯罪情節非輕，犯後仍飾詞否認犯罪，態度不佳等犯罪情狀
，仍科以原判決所量處之無期徒刑，並宣告褫奪公權終身。扣案之海洛因磚壹塊、散
裝之海洛因貳包（重量如主文所示）及扣案攪拌器、電子磅秤、研磨機、真空桶其上
殘留之海洛因殘渣，應依毒品危害防制條例第十八條第一項前段沒收銷燬，扣案之毒
品外包裝（重貳柒點伍貳公克）及真空桶（即橘色氣密罐）一個，係上訴人包裝毒品
運輸之用，為運輸毒品犯罪所用之物，應依同條例第十九條第一項前段宣告沒收。
據上論結，應依刑事訴訟法第三百九十七條、第三百九十八條第一款，毒品危害防制
條例第四條第一項、第十八條第一項前段、第十九條第一項前段，刑法第十一條前段
、第二十八條、第三十七條第一項，判決如主文。
中      華      民      國    九十二    年      七      月     十七     日
                              最高法院刑事第十一庭
                                  審判長法官  呂  潮  澤
                                        法官  白  文  漳
                                        法官  陳  世  雄
                                        法官  孫  增  同
                                        法官  林  開  任
      右正本證明與原本無異
                                              書  記  官
中      華      民      國    九十二    年      七      月    二十一    日
                                                                      Ａ


司法院資訊處製作；財團法人民間司法改革基金會備份。
